臺灣臺中地方法院刑事判決　　　　　　　　　　　　　　　九十三年度自字第六號
　　自　訴　人　丁○○○○份有限公司
　　代　表　人　劉樹君
　　自訴代理人　曾耀聰律師
　　被　　　告　甲○○
右列被告因侵占案件，經自訴人提起自訴，本院判決如左：
    主  文
甲○○連續意圖為自己不法之所有，而侵占對於業務上所持有之物，處有期徒刑拾月
。
    事  實
一、丁○○○○份有限公司（下稱豪隆建設公司）於民國（下同）九十一年一月二十
    三日與甲○○簽立委託協議書，由豪隆建設公司委託甲○○代為收取逾期之房屋
    款，依約定甲○○於收取款項後，應全額交回公司點交，最遲隔日須完成點交，
    而甲○○則可獲取收回金額百分之二十之報酬，每月計算一次，隔月十五日為領
    款日，甲○○係從事於收取逾期房屋款業務之人，竟基於意圖為自己不法所有之
    概括犯意，連續於九十一年三月起至九十二年十一月止，向客戶楊華琇等人收取
    房屋款後，將部分款項侵占入己，共計侵占新台幣（下同）一百四十四萬九千五
    百五十二元（詳如附件所示），嗣於九十二年十一月初左右，豪隆建設公司因無
    法聯絡甲○○，經清查始悉上情。
二、案經豪隆建設公司向本院提起自訴。
    理  由
一、訊據被告甲○○固坦承與豪隆建設公司簽立委託協議書代為收取逾期之房屋款，
    惟矢口否認有何侵占犯行，辯稱：伊收取之款項扣除應得百分之二十之報酬後，
    均全數繳回公司云云。惟查，右揭事實業據豪隆建設公司代理人曾耀聰律師到庭
    陳述明確，復有被告與豪隆建設公司簽立之委託協議書在卷可稽，依該協議書之
    約定，被告向客戶收取款項時，必須全數繳回豪隆建設公司，每月再與豪隆建設
    公司計算其應得佣金數額一次。又證人乙○○即豪隆建設公司之前任會計於九十
    三年八月十一日本院審理時到庭結稱：伊於九十一年五月至九十二年五月底任職
    於豪隆建設公司，日報表均依被告實際交回之金額製作，被告交回之錢即由伊交
    給出納，交錢給出納時亦須檢附日報表，必須繳納之金額與日報表相符，出納才
    會收錢，被告把錢繳回公司時，雖沒有每次交付收據給被告，但一個月會給被告
    日報表以供核對，被告不曾反應過報表與實際收款之金額不符，因有密碼控制，
    所以對於製作完成之日報表，他人無法於事後作更改等語。再證人丙○○即豪隆
    建設公司現任會計於同日亦到庭結稱：自九十二年五月十二日起在豪隆建設公司
    任職到今，報表內容均屬實，是依實際收款金額製作，卷附經被告簽名之收款單
    是客戶提供的，被告請領佣金時，會拿報表明細給被告會帳，被告領取支票時，
    必須在報表上簽名，而報表明細之內容均屬卷附之日報表相同，被告不曾反應過
    報表明細內容有短少或不實等語，而被告對於領取佣金需在報表上簽名及卷附收
    款單係其經手收款一節均不爭執，況且，被告自承收款後大部分先行將佣金扣除
    後再繳回豪隆建設公司，被告並與豪隆建設公司於九十三年五月十日簽立分期清
    償合約，確認積欠豪隆建設公司一百二十萬元之債務，於簽約時先行返還十五萬
    元，餘款一百零五萬元則由被告開立全額本票作為還款之保證，自九十三年五月
    初至九十四年五月初不定期清償，有分期清償合約在卷足參，倘被告並未侵占任
    何款項，均將收取之款項全數交回豪隆建設公司，豈會與豪隆建設公司簽立分期
    清償合約之理，此外，復有被告於收款時交付客戶之收款單及豪隆建設公司之收
    款日報表等影本在卷可稽，足見被告確有收取如附件所示共計二百五十七萬五千
    零五十二元，惟被告僅繳交一百十二萬五千五百元給豪隆建設公司，共計侵占一
    百四十四萬九千五百五十二元至明。是被告所為之辯解顯不足採，本件事證明確
    ，被告犯行堪以認定。
二、被告受豪隆建設公司委託代為收取應收房屋逾期帳款，被告為從事於收款業務之
    人，核被告所為，係犯刑法第三百三十六條第二項之業務侵占罪。其先後多次犯
    行，時間緊接，犯罪構成要件相同，顯係基於概括犯意反覆為之，為連續犯，依
    法應論以一罪並加重其刑。爰審酌被告犯罪之動機、目的、手段，犯罪所生之危
    害、犯罪後雖否認犯行，惟事後已與豪隆建設公司以一百二十萬元達成和解，承
    諾分期清償積欠款項，有分期清償合約在卷可稽，態度尚稱良好等一切情狀，量
    處如主文所示之刑。
據上論斷，應依刑事訴訟法第三百四十三條、第二百九十九條第一項前段，刑法第五
十六條、第三百三十六條第二項，罰金罰鍰提高標準條例第一條前段，判決如主文。
中      華      民      國      九十三      年      八    月    三十    日
                                臺灣臺中地方法院刑事第五庭
                                    審判長法  官    梁  堯  銘
                                          法  官    巫  淑  芳
                                          法  官    林  慧  英
右正本證明與原本無異。
如不服本判決，應於送達後十日內向本院提出上訴狀（須附繕本），上訴於臺灣高等
法院臺中分院。
                                          書記官
中      華      民      國      九十三      年      八    月    三十    日
附錄論罪科刑法條
刑法第三百三十六條第二項
對於業務上所持有之物，犯前條第一項之罪者，處六月以上五年以下有期徒刑，得併
科三千元以下罰金。
